臺灣屏東地方法院民事判決　九十年度訴字第八九四號
　　原　　　告　丙○○
　　被　　　告　甲○○
　　　　　　　　乙○○
右當事人間請求清償借款事件，本院判決如左：
    主    　文
原告之訴及假執行之聲請均駁回。
訴訟費用由原告負擔。
    事    　實
甲、原告方面：
一、聲明：求為判決(一)被告應連帶給付原告新台幣（下同）一百二十五萬五千元及自
    支付命令送達翌日起至清償日止，按週年利率百分之五計算之利息。(二)願供擔保
    ，請准為假執行之宣告。
二、陳述：
(一)緣原告之妻李良藤與被告乙○○合資標得法拍屋，其後於8.4.被告乙○○、甲○○夫婦向原告借貸新台幣（下同）一百二十五萬五千元，此有附呈同意書之記
    載內容可稽，惟迄今仍延宕不予清償，迭經催討，均置之不理。本件係請求給付
    一定數額之借款，並有同意書乙紙可憑，乃有督促其等履行債務之必要。
(二)按甲○○與乙○○為夫妻，其等陸續向原告借款共計一二五萬五０００元，此有
    左列證據足資證明：
  1.兩造於8.4.經核算後，共同簽立之同意書內明載：乙方（指被告甲○○、乙○○）現借款金額新台幣一二五萬五０００元（詳證一）。
　2.被告夫妻向原告借貸之匯款證明（匯款人原告丙○○，收款人被告乙○○）：
　　(一)12.屏東市第一信用合作社匯款單：匯款三０萬元（詳證二）。
    (二)1.13.屏東市第一信用合作社匯款單：匯款六０萬元（詳證三）。
    (三)8.4.聯信商業銀行匯款單：匯款五十六萬元（詳證四）。
  3.6.11.聯信商業銀行放款利息收據，其內明載：貸放餘額：一二五萬五０００元
 　 即係被告夫婦應清償之借款數額（詳證五）。
  4.呈核原告於屏東一信之活期存款存摺一冊：足證被告夫婦向原告借款，有自八十
  　九年十一月起至九十年十月份止，均按月匯入九二０三元或九二０四元不等之利
  　息入原告帳戶內（詳證六）。
  5.呈屏東市○○路郵局第188、第208號存證信函二封：足證原告曾分別於6.、
    7.9.催請被告夫婦出面解決債務並還錢，但未有結果（詳證七、證八）。
(三)茲特應陳明者：乃被告夫婦居心不良，對前開一二五萬五０００元欠款，忽而承
    認係向原告之消費借貸金錢，忽而硬拗為合夥出資之欠款；但查原告之妻李良藤
    與被告乙○○二人固有合夥出資以標得　鈞院法拍屋，此有其二人於4.19.訂立
    之合夥契約書足按（詳證九），其等二人均擁有各1/2之權利，但此核與原告無
    關；其後因聽信被告之建議，而另投資被告經營之話題咖啡館，嗣於8.2.拆夥
    退股，此有合夥經營契約書（詳證十）及退股同意書（詳證十一）可稽；末按本
    件原告借款予被告夫婦之方式為：因原告為公務員，有固定職業收入而較為信用
    可靠，故而商議以原告為借款名義人，並以李良藤（原告之妻）乙○○（被告甲○○之妻）二人合夥出資標得之不動產（法拍屋）作為抵押貨款擔保品以向銀行
    借款，再由被告夫婦按月將借款之利息匯入原告帳戶內，俾利原告幫其等繳交利
    息，特此稟明。
三、證據：提出同意書、屏東市第一信用合作社跨行匯款委託書、屏東市第一信用合
    作社跨行匯款回單、聯信商業銀行匯款回條、聯信商業銀行放款利息收據、屏東
    市第一信用合作社活期儲蓄存款存摺、屏東市○○路郵局第188、第208號存證信
    函、合夥契約書、合夥經營契約書、退股同意書各一件為證。
乙、被告方面：
一、聲明：求為判決原告之訴駁回。
二、陳述：
(一)原告以一紙8.4.兩造所簽立之同意書（詳證一）要求被告清償新臺幣壹佰貳拾
    伍萬伍仟元，其中一無被告所簽立之借據二無被告所簽立之本票，此同意書乃是
    因原告未履行4.19.兩造所簽立之合夥契約書（詳證二）容約定，經被告要求履
    行而簽立之同意書，非被告向原告借款之同意書，請鈞院查明。
  1.同意書第一項約定，原告為信託財產登記名義人，原告同意履行合夥契約書（詳
  　證二）第４條約定原告應提供設定抵押權於被告新台幣壹佰伍拾萬元。
  2.同意書第二項約定以內埔鄉○○路430號兩造共同共有之房屋連地以原告之名義
  　辦理不動產擔保物抵押貸款並以循環動用方式提領，按雙方動用金額各自繳息，
  　此約定也是依合夥契約書第三條約定雙方同意辯理。
　3.同意書末端所載明：原告現借款金額新台幣肆拾伍萬伍仟元，被告現借款新台幣
　　壹佰貳拾伍萬伍仟元，伍乃是依同意書、合夥契約書內約定按雙方動用金額各自
　　繳息之依據，就當時兩造繳息之額度及時間做一備忘錄，況且同意書全文內容並
　　未提及被告是向原告借款，且當時也借款新台幣肆拾伍萬伍仟元，是否表示原告
　　也向被告現借款新台幣肆拾伍萬伍仟元。
(二)原告提供之證三屏東市第一信用合作社三次匯款單（證三、四）第一次12.匯
    款三０萬元，第二次1.13.匯款金額六０萬元，第三次8.4.匯款金額五十六萬
    元，合計為一四六萬元，與原告控訴被告欠款台幣壹佰貳拾伍萬伍仟元之金額不
    符，可見原告所言不實。
(三)原告提證六屏東市一信活期帳戶繳息記錄，是被告依據雙方合夥契約書及同意書
    內容約定按雙方動用金額各自繳息給銀行。按民法第一四八條規定行使權利，履
    行義務應依誠信方法，被告謹遵守雙方約定，但原告違反合夥契約書及同意書之
    約定，斷章取義做不實之指控，居心叵測。另原告為監所聘僱司機，平日對外
    以法務部人員自居，令人心生畏懼，以及為分家產，都可以與父母及兄弟反目，
    何況被告僅為朋友關係，更是無所不用其極企圖併吞被告之權益。
(四)兩造合夥出資以信託財產方式投資多次，每次均以原告之妻李良藤為雙方登記名
    義人，而實際行使權利履行義務均為原告丙○○（詳證七），可見原告所言本案
    與合夥契約無關為不實指控。
(五)原告邀約被告以合夥標購不動產屏東縣內埔鄉○○路四三０號房屋壹棟作為抵押
    擔保品向銀行借款轉投資話題平價咖啡（詳證八），因經營不善，造成負債二五
    萬左右，原告見狀拒不出資，而且要求退股（有證人夏民華及退股書，詳證九）
    ，乃計誘同意履行合夥契約書約定設定抵押壹佰伍拾萬元給被告一事，做為退股
    籌碼，才與被告達成協議簽立8.4.之同意書（詳證一），原告得以退股金壹拾
    貳萬元，以債務讓與被告，話題平價咖啡負債由被告完全負擔承受。但退股後
    不提設定抵押一事，反而見被告經營困難，財力拮据，意圖以抵銷方式併吞被告
    之權益（詳證十、十一），原告乃做此不實之告訴，特此稟明。
(六)緣兩造為互相信賴且投資理念合意之好朋友，未訴訟前兩造合夥投資三件標的，
    被告簡單陳述合資過程及其結果，可謂有其因而為今日果。
  1.第一次投資日期10.18.合資標購屏東市○○路一九五巷十號房地壹棟，共同出資
  　約二七０萬標售，雙方權利各半，並於2.12.出售予林志忠，成交價三六二萬，
  　原告亦因被告努力而獲利四十五萬元。（附件不動產買賣契約書及權利移轉證書
  　影本各壹份）。
  2.第二次投資日期8.5.合資標購內埔鄉○○路四三０號房地壹棟，共同出資約三
  　百萬元，雙方權利各半，經取得拍賣物後，評估租賃收益相當有利，因而暫不求
  　售而出租他人，但為求資金靈活運用，遂以前列標的物設定抵押本金最高限額一
  　百八十萬元，待機會再提領投資，而本件投資案也因被告努力結果，原告坐收月
  　租金收益約一萬伍千元。
  3.第伍三次投資日期12.初合夥投資設立話題平價咖啡店，合夥四人，其中兩造各
  　出資四十五萬元，但因景氣不佳，經營不善，一直處虧損狀況，原告見狀不利，
  　即要求退股，經協議後原告退股金十二萬元，於取得後，即翻臉不認人，見利思
  　遷，見利忘義，意圖以債務抵銷被告第二次投資權利金方式企圖併吞第二案投資
  　標的物。
    總之原告已於庭上陳述借貸款項，非他個人現金或是銀行存款，而是向聯信抵押
    借貸。被告答辯如下：兩造合夥決議以信託財產所辦理抵押借款（附謄本為證）
    各自動用各自繳息，是合夥借貸約定，而非個人單純借貸關係。按民法第六百七
    十條第一項及民法第六百七十一條第一項規定，全體合夥人決議執行事務，而非
    個人向原告借款，為此原告做此不實告訴，特此稟明，請駁回原告之訴。
三、證據：提出同意書、合夥契約書、內埔鄉○○路430號收付記錄、合夥經營契約
    書、退股同意書、屏東市○○路郵局第296號存證信函、屏東北平路郵局第424號
    存證信函、不動產買賣契約書、台灣屏東地方法院不動產權利移轉證書、土地登
    記謄本及建物登記謄本各一件為證。
    理　    由
一、本件原告主張因其妻李良藤與被告乙○○合資標購法拍屋而結識，嗣被告夫妻即
    陸續向其借款，其則分別於八十八年十二月二十九日、八十九年一月十三日及同
    年八月四日各匯款三十萬元、六十萬元及五十六萬元與被告，而兩造於後一匯款
    同日經會算結果，被告尚積欠借款計一百二十五萬五千元，詎被告就上開借款迄
    今仍延宕不予清償，迭經催討均未獲置理，爰依消費借貸之法律關係，請求被告
    應連帶給付原告前開金額及自支付命令送達翌日起按法定利率計算之遲延利息。
  　而被告則以兩造係於八十六年十月間起合夥出資標購法拍屋牟利，嗣於八十七年
    八月間合資標購坐落內埔鄉房地一筆後，經評估租賃收益相當有利，因而將之出
    租他人，但為求資金靈活運用，遂以該標的物向聯信商業銀行辦理最高限額抵押
    權設定登記，待機提領投資，嗣其與原告則據此向該銀行各自借款一百二十五萬
    五千元及四十五萬五千元，兩造並約定按雙方動用借款金額各自繳息；詎兩造嗣
    再合夥投資經營咖啡店，因經營不善而始終處於虧損狀況，原告見狀不利，即要
    求退股，並意圖併吞被告就前開投資標的物之權利；兩造就前開款項既係經共同
    決議，而各自以原告之妻名義信託登記之合夥財產向聯信商業銀行抵押借貸，並
    約定各自動用各自繳息，即非屬兩造間之消費借貸關係，原告非得向其請求清償
    借款等語，資為抗辯。
二、查原告主張前開事實，固據其提出為被告所不爭之屏東市第一信用合作社跨行匯
    款委託書及跨行匯款回單與聯信商業銀行匯款回條，以及兩造於八十九年八月四
    日所訂立之同意書等件為證。原告雖據上開匯款證明及同意書內所載「乙方現借
    款金額新台幣壹佰貳拾伍萬伍仟元」之文句，而主張被告陸續向其借款云云，然
    查上開同意書係記載：「立同意書人李良藤丙○○（以下稱甲方）和乙○○甲○○（以下稱乙方）雙方同意按合夥契約書所載內容辦理事宜，合夥契約書所載雙
    方合資標購標的物內埔鄉○○段241地號土地暨地上物內埔鄉○○路430號房屋壹
    棟，經雙方同意如左約定：一不動產產權登記由甲方代表雙方為登記名義人，但
    得另提供設定抵押於乙方新台幣壹佰伍拾萬元，本筆設定金額無借貸關係存在，
    僅是認定為該不動產為雙方公同共有之財產。　二本棟建物以甲方為借款人辦理
    銀行循環動用借款，若提撥動用須雙方同意始動用，按雙方動用借款金額各自繳
    息。1.甲方現借款金額新台幣肆拾伍萬伍仟元（債務讓與方式處理）甲方由乙方
    取得退股金壹拾貳萬元清償借款甲方借款餘額參拾參萬伍仟元。2.乙方現借款金
    額新台幣壹佰貳拾伍萬伍仟元。　立同意書人甲方：丙○○李良藤　乙方：乙○○甲○○」。綜據上開文句所示，及原告嗣所承：「末按本件原告借款予被告夫
    婦之方式為：因原告為公務員，有固定職業收入而較為信用可靠，故而商議以原
    告為借款名義人，並以李良藤（原告之妻）乙○○（被告甲○○之妻）二人合夥
    出資標得之不動產（法拍屋）作為抵押貨款擔保品以向銀行借款，再由被告夫婦
    按月將借款之利息匯入原告帳戶內，俾利原告幫其等繳交利息。」（見原告11.
    16.準備書狀事實及理由第二段後半部分），則被告所辯系爭款項乃其經兩造合意
    而以兩造之合夥財產向聯信商業銀行抵押借貸等情，即堪信為實在，原告主張被
    告陸續向其借款云云，委非可採。
三、綜上所述，本件既無從認原告所主張被告陸續向其借款等情為實在，則其依消費
    借貸之法律關係，請求被告應連帶給付原告前開金額及法定遲延利息，於法即非
    有據，所訴自應予駁回，而其假執行之聲請亦因失所附麗，應併駁回之。
據上論結，本件原告之訴為無理由，並依民事訴訟法第七十八條，判決如主文。
中　　　華　　　民　　　國　　九十一　　年　　　一　　　月　　　四　　　日
                      　　              臺灣屏東地方法院民事第一庭
~B法　　　官　洪　有　川
右為正本係照原本作成。
如對本判決上訴應於判決送達後二十日內向本院提出上訴狀。
~B法院書記官　陳　惠　蓉
中　　　華　　　民　　　國　　九十一　　年　　　一　　　月　　　四　　　日
